【裁判字號】    97,交抗,730
【裁判日期】    970731
【裁判案由】    聲明異議
【裁判全文】
臺灣高等法院臺中分院刑事裁定         97年度交抗字第730號
抗  告  人
即受處分人  乙○○
上列抗告人因違反道路交通管理處罰條例聲明異議案件，不服臺
灣臺中地方法院中華民國97年5月30日裁定（97年度交聲字第146
0號），提起抗告，本院裁定如下：
    主  文
抗告駁回。
    理  由
一、原處分意旨略以：抗告人乙○○所有車號3699-ER號自小客
    車，於民國97年3月8日14時28分許，在國道3號高速公路北
    向352.8公里，因「速限110公里，經雷達（射）測定行速為
    131公里，超速21公里」違規，經內政部警政署國道公路警
    察局第八警察隊善化分隊（下稱善化分隊）依違反道路交通
    管理處罰條例第33條第1項第1款舉發。異議人於期限內到案
    ，交通部公路總局臺中區監理所遂於97年4月18日，以中監
    違字第裁60-ZHC061200號裁決書處罰鍰新臺幣（下同）3500
    元整，並計違規點數1點等語。
二、原裁定意旨略以：(一)抗告人車號3699-ER自小客車之上開超
    速違規事實，經善化分隊依法開單告發。抗告人於期限內到
    案，原處分機關遂於97年4月18日開立裁決書裁處，為抗告
    人所不爭執，並有裁決書及舉發違反道路交通管理事件通知
    單影本各1紙在卷可稽。是車號3699-ER自小客車於上揭時、
    地，確有上開違規事實，堪信屬實。(二)舉發違反道路交通管
    理事件通知單所附違規取締照片，可見車尾左側方向燈下「
    LEXUS」之字樣，至於車尾右側方向燈下之文字，雖不若左
    側「LEXUS」明顯，但仍可見銀色文字標誌在該處，有違規
    取締照片在卷。是該照片內之車號3699-ER自小客車，與登
    記在抗告人名下之車號3699-ER自小客車為同一部車輛無誤
    。聲明異議意旨以通知單所附照片之自小客車後面兩側均無
    該標誌，3699-ER車牌顯遭冒用云云，係屬抗告人臆測之詞
    ，且刻意忽略不利於己之證據，自非可採。(三)其另以該車由
    甲○○使用，非抗告人，甲○○於當日搭乘高鐵往返高雄，
    未駕車行駛於高速公路云云，並提出高鐵車票2紙、刷卡紀
    錄及請帖各1紙以佐其說。然按汽車駕駛人之行為經以科學
    儀器取得證據資料證明其行為違規，當場不能或不宜攔截製
    單舉發者，得逕行舉發；而逕行舉發，應記明車輛牌照號碼
    、車型等可資辨明之資料，以汽車所有人為被通知人製單舉
    發，道路交通管理處罰條例第7條之2第1項第7款、第4項亦
    定有明文。故車號3699-ER自小客車於上開時、地，違規行
    駛於高速公路上，不論違規時由何人駕駛，善化分隊依蒐證
    結果，對汽車所有人即抗告人逕行舉發，並無違誤。至甲○
    ○是否於97年3月8日搭乘高鐵往返臺中與高雄等情，與本案
    無涉，復無礙於上開違規事實之成立，抗告人之聲明異議為
    無理由，應予駁回等語。
三、抗告意旨略以：(一)原處分機關之通知書所附相片之車號3699
    -ER號自小客車，並非抗告人所有，蓋抗告人所有之轎車後
    面兩側有IS250及LEXUS之標誌，而通知書所附取締照片中之
    車輛後面兩側均無標誌，是抗告人之車牌顯被冒用。原裁定
    雖謂照片中左側燈下之LEXUS標誌並不明顯，但仍有文字標
    誌，惟IS250之字樣，抗告人已於聲明異議狀中表明，但原
    審置若罔聞，顯有應調查之事項未予調查之違背法令情事。
    (二)該車係抗告人配偶甲○○購買並由其使用，自購車之始，
    汽車使用人即填載為甲○○，此部分可向和泰汽車公司調閱
    資料，而通知書上違規日期97年3月8日當天，抗告人之轎車
    係停放在台中市住家之地下停車場，抗告人配偶甲○○在當
    日前往高雄訪友，當晚則參加友人女兒歸寧之宴會，有當日
    搭乘高鐵往返之車票二張、刷卡紀錄一紙、請帖一紙可證，
    另當日亦有於高鐵高雄站外與張俊銘先生之電話通話聯繫，
    可調閱電信通聯資料以資證明。但原審對此亦置若罔聞，而
    未予調查，且未說明何以不必調查之理由。(三)本件違規車號
    3699-ER之車牌，確係遭同型車冒用，抗告人另已接獲二紙
    違規單，而抗告人均有不在場證明，足認原裁定實有不當，
    為此依法提起抗告，請求撤銷原裁定，發回原審重新調查等
    語。
四、按汽車行駛於高速公路、快速公路或設站管制之道路，不遵
    使用限制、禁止、行車管制及管理事項之管制規則而行車速
    度超過規定之最高速限者，處汽車駕駛人新臺幣3000元以上
    6000元以下罰鍰；汽車駕駛人有第33條第1項情形者，除依
    原條款處罰鍰外，並記違規點數1點，道路交通管理處罰條
    例第33條第1項第1款、第63條第1項第1款定有明文。次按汽
    車駕駛人之行為經以科學儀器取得證據資料證明其行為違規
    ，當場不能或不宜攔截製單舉發者，得逕行舉發；而逕行舉
    發，應記明車輛牌照號碼、車型等可資辨明之資料，以汽車
    所有人為被通知人製單舉發，同條例第7條之2第1項第7款、
    第4項亦定有明文。
五、經查：
（一）抗告人主張其所有之轎車後面兩側有「LEXUS」及「IS250
      」字樣，而舉發違反道路交通管理事件通知單所附違規取
      締照片中並無此字樣。惟細查該違規取締之放大照片（原
      審卷第13頁），確實可見車尾左側方向燈下「LEXUS」字
      樣，至於車尾右側方向燈下「IS250」字樣，雖因高速下
      之瞬間照相（時速131公里）及陽光之反射（下午2時28
      分許），致不若左側字樣明顯，但仍可見有銀色文字標誌
      在該處，原審就此之認定及說明並無違誤，且車輛之外型
      款式、顏色亦均相同，故違規取締照片中車號3699-ER之
      車輛，與登記在抗告人名下之車號3699-ER為同一部車輛
      無誤。
（二）抗告人又主張3699-ER號車牌經他人偽造冒用而懸掛於同
      廠牌同型號同顏色之車輛，並依該違反道路交通管理事件
      通知單之舉發地點，認該車輛於臺灣南部附近出沒等情。
      惟抗告人並未提出自己所有之LEXUS廠牌IS250型號同顏色
      車號3699-ER號之自用小客車輛，於舉發違規之時間點，
      同時亦出現於其他地點之證據，僅空口陳述當時係停放於
      自家地下停車場，自難僅此而認另有同廠牌同型號同顏色
      懸掛相同車牌之車輛存在。
（三）抗告人另以該車係由抗告人配偶甲○○使用，甲○○於該
      車遭違規舉發當日係搭乘高鐵往返高雄，未駕車行駛於高
      速公路云云，並提出高鐵車票2紙、購票刷卡紀錄1紙、請
      帖1紙佐證其說，並請求調查當日甲○○與張俊銘於高鐵
      高雄站外之通聯資料等等。然依上開道路交通管理處罰條
      例之規定，不論車輛違規當時係由何人駕駛，公路主管或
      警察機關依蒐證之結果，對汽車所有人即抗告人逕行舉發
      ，依法並無違誤。亦即縱抗告人配偶確係該車之使用人，
      當日亦未駕駛該車，惟仍無法證明該車未曾交由他人使用
      ，且無礙於該車當日超速違規事實之成立。
（四）至於抗告人除本件聲明異議之舉發違反道路交通管理事件
      通知單（公警局交字第ZHC061200號）及裁決書（中監違
      字第裁60-ZHC061200號）外，另外亦收受其他違規通知單
      及裁決書，而主張均有不在場證明等情，則與本件無涉。
      原審依據科學儀器測速拍照取得之證據資料，認定該汽車
      所有人即抗告人有超速違規之事實，原處分機關裁決合法
      ，裁定駁回抗告人之聲明異議，本院經核並無不合，抗告
      人未提出其他足以對此違規事證產生合理懷疑之證據，仍
      執前詞抗辯，為無理由，應予駁回。
六、據上論結，應依道路交通案件處理辦法第26條，刑事訴訟法
    第412條，裁定如主文。
中    華    民    國    97    年    7     月    31    日
            刑事第十庭    審判長法  官  林  照  明
                                法  官  郭  瑞  祥
                                法  官  林  欽  章
上列正本證明與原本無異。
不得再抗告。
                                書記官  許  哲  禎
中    華    民    國    97    年    8     月    4     日


司法院資訊處製作；財團法人民間司法改革基金會備份。
